最高法院刑事判決　　　　　　一○○年度台上字第一九二九號
上　訴　人　李燕松
　　　　　　顏俊
　　　　　　李承縉
上列上訴人等因違反毒品危害防制條例案件，不服台灣高等法院
高雄分院中華民國一○○年一月二十七日第二審判決（九十九年
度上訴字第九三六號，起訴案號：台灣高雄地方法院檢察署九十
八年度偵字第二四一七一、二四一七四號），提起上訴，本院判
決如下：
    主  文
上訴駁回。
    理  由
按刑事訴訟法第三百七十七條規定，上訴於第三審法院，非以判
決違背法令為理由，不得為之。是提起第三審上訴，應以原判決
違背法令為理由，係屬法定要件。如果上訴理由書狀並未依據卷
內訴訟資料，具體指摘原判決不適用何種法則或如何適用不當，
或所指摘原判決違法情事，顯與法律規定得為第三審上訴理由之
違法情形，不相適合時，均應認其上訴為違背法律上之程式，予
以駁回。本件上訴人李燕松上訴意旨略以：(一)原判決採用通訊監
察譯文，作為論罪之證據。惟通訊監察譯文係公務員職務上製作
之文書，原判決未說明該審判外之證據有何傳聞證據可信性例外
規定之適用，有違證據法則及理由不備之違法。且該通訊監察譯
文究竟依何程序取得？是否合法？原判決俱未說明，是否具有證
據能力，非無疑義。(二)原判決就李燕松是否知悉本件各傳聞證據
有不得為證據之情形，並未於理由內說明。又就證人於審判外之
陳述，如何具備適當性之要件，未為具體之說明，僅泛稱審酌作
成時之情況，認為適當，有證據能力，實嫌理由不備。(三)刑事訴
訟法第三百六十四條既規定第二審為事實審之覆審，李燕松縱於
原審始坦承犯行，亦應依刑法第五十七條之規定從輕量刑。原判
決以李燕松於原審始坦承犯行，浪費司法資源，心存僥倖為由，
駁回李燕松之上訴，除剝奪李燕松改過自新之機會外，亦將李燕
松自由陳述及辯解權之合法行使內容作為量刑之標準，與刑法第
五十七條之規定有違。李燕松既已坦承犯行，深自悔悟，足見犯
後態度良好，即應依刑法第五十七條第十款規定從輕量刑，原判
決無視上情，仍科處與第一審相同之刑期，有判決不載理由之違
誤，亦違背罪刑相當及不利益變更禁止原則。上訴人李承縉上訴
意旨略以：(一)李承縉於原審已說明其非林景涼所開設文景航空貨
運承攬股份有限公司（下稱文景公司）員工，僅偶爾幫忙。於民
國九十八年八月十三日上午八時接到林景涼來電，稱有二件自大
陸運到公司之急件，希望幫忙送到高雄，同時收取新台幣（下同
）一萬八千元運費，當時沒想太多就答應幫忙。既是老闆親自交
代，即便沒有送貨單或不知收件人姓名也沒關係，起運前打開其
中一個麻布袋看，只看到一瓶瓶物品，不知是第三級毒品愷他命
。一萬八千元運費是林景涼所指定，李承縉有何置喙餘地？何能
以此認李承縉明知所運送者為愷他命？原判決未說明本件合理運
費為多少，逕認本件符合運輸毒品之行情？有判決不備理由之違
誤。(二)李承縉僅受人之託幫忙送貨至高雄，未拿額外報酬，更無
法控制林景涼之言行，在無直接證據證明李承縉明知所載運者為
愷他命前，不得僅以李承縉未拒絕運貨為由認定李承縉為共同正
犯。本件之送貨過程縱有不符常理處，亦不得因此降低嚴格證明
法則。況本件並無任何人證，物證，扣案之現金、行動電話，電
話監聽等，均不足以認定係李承縉犯罪所得或供犯罪所用。本件
尚無從排除合理懷疑而形成有罪之心證。原判決於無直接證據之
情形下，逕認定李承縉有主觀犯意，即屬違背證據法則及無罪推
定原則。上訴人顏俊上訴意旨略以(一)李燕松與鄭春生之通聯紀
錄，內容提及其與「少年仔」一同接領本件貨品、由「少年仔」
拿去拆一拆等語，以及李燕松所有筆記一張等證據，僅能證明顏
俊卿與「少年仔」應為同一人，李燕松有運輸毒品之犯意，將指
示不知情之顏俊卿從事該犯罪行為，但原判決並未指出顏俊卿如
何明知係愷他命之理由，竟推斷顏俊卿與李燕松有犯意之聯絡，
有為經驗法則及判決不適用法則之違法。(二)顏俊卿自李燕松處收
受二千元，係用於購買裝古董之大型塑膠袋與加油費用。查獲現
場並未扣得任何用以分裝愷他命之塑膠袋或器具。又原判決所採
通訊監察譯文內容，並無任何顏俊關於該一萬八千元之評論。
又於李承縉身上所扣案之現金一萬八千元，係李燕松所支付，與
顏俊卿無關。依一般人之經驗，實無法得知該金額為運送毒品之
運費，依該通訊監察譯文內容，至多僅談及要顏俊卿提早到達。
原判決以顏俊卿未對該金額質疑，妄加論斷顏俊卿明知且有運送
毒品之犯意，不符論理法則。(三)原判決復認顏俊卿貪圖李燕松二
千元之報酬而運送毒品，此與一般運輸毒品者，必受有相當之報
酬之情形不同。顏俊卿係突接獲李燕松之電話，才駕車並透過李
燕松安排而自李承縉車上搬運貨品，並未與李燕松或其他被告於
通聯中有任何聯繫，與一般運輸毒品均經密切聯絡不同。顏俊卿
僅知協助李燕松搬運貨品，一切聽從其指示，何需詢問各項細節
？原判決理由顯與經驗法則相異。(四)顏俊卿自始不知搬運之物品
為毒品，原審認成立運輸毒品罪，顯有適用法則不當之違法。顏
俊卿自始與其他被告無犯意聯絡，亦對運輸毒品無認識，原判決
認顏俊卿與另三人均為共同正犯，違反無罪推定原則云云。惟查
原判決依憑李燕松於原審之自白，證人顏俊卿、李承縉、鄭春生
之證言，扣案之愷他命（驗後淨重四萬五千七百四十七點０四公
克）、裝愷他命之塑膠罐五十九個、航空貨運袋二個、李燕松所
有0000000000000、0000000000號、李
承縉所有0000000000號、顏俊卿所有0000000
000號行動電話各一具（均含SIM卡）、記載「少年0000
000000」之筆記一張、記載收取愷他命之地址「民族一路
七七八號」之筆記一張、現金一萬八千元，卷附之法務部調查局
南部地區機動工作組搜索扣押筆錄、扣押物品目錄表、查獲時現
場蒐證相片，文景公司之營業登記資料查詢，李燕松、顏俊卿及
鄭文王、林景涼所持用行動電話之通訊監察書及通訊監察譯文，
李燕松所持用0000000000號、李承縉所持用0000
000000號、顏俊卿所持用0000000000號行動電
話雙向通聯查詢資料，第一審勘驗筆錄，法務部調查局九十八年
十月七日調科壹字第０九八００五二００四０號鑑定書，謝至豪
之個人基本資料查詢結果等證據資料，資以認定上訴人等有原判
決事實欄所記載之犯罪事實，因而維持第一審論處上訴人等共同
運輸第三級毒品罪刑之判決，駁回上訴人等在第二審之上訴，已
詳述其依憑之證據及認定之理由。並對於李燕松辯稱：本件是鄭
春生要將愷他命交予李燕松，李燕松亦確實接貨，但李燕松僅係
介紹買主而已，並無運送毒品之犯意聯絡及行為分擔云云，顏俊
卿辯稱：伊受李燕松委託，開車至查獲現場接貨，李燕松給伊工
資二千元，伊不知該批貨品是愷他命，李燕松告訴伊是古董，叫
伊買大垃圾袋，說古董來的時候，要拆開包好云云。李承縉於第
一審審理時辯稱：其受林景涼指示，開車將貨品運送至查獲現場
交給收貨人，不知道該批貨品是愷他命云云。經綜合調查證據之
結果，認不可採，已在判決內詳予指駁，並說明其理由。原判決
所為論述，核與卷證資料相符，從形式上觀察，並無違背法令之
情形。按認事採證、證據之取捨及證據證明力之判斷，俱屬事實
審法院之職權，苟無違背證據法則，自不能指為違法。查李燕松
及其選任辯護人於原審審理時，均表示對於本件被告以外之人於
審判外之言詞或書面陳述，不爭執其證據能力（見原審卷第一三
八至一四０頁、第三五二頁），原判決認顏俊卿、李承縉、鄭春
生等於審判外之陳述及行動電話通訊監聽譯文等有證據能力，並
無不合。又量刑輕重係屬事實審法院得依職權自由裁量之事項，
茍已以行為人之責任為基礎，審酌刑法第五十七條各款所列情狀
而未逾法定刑度，即不得遽指為違法。原判決已依據前述規定詳
細敘述審酌量刑理由，而維持第一審對於李燕松量處之刑期，既
未逾法定刑度，又無濫用量刑權限之情形，即不得指為違法。又
原判決係依憑李承縉、顏俊卿之供述，李燕松、鄭春生之證言，
以及李燕松、顏俊卿、鄭春生、鄭文王、林景涼間行動電話之通
訊監察譯文等證據，認定李承縉、顏俊卿之犯行，就顏俊卿如何
知悉李燕松所交付之二千元，係供其開車接應愷他命之油費及購
買分裝愷他命之塑膠袋所用，如何知悉李燕松於電話中所提及「
他們說要拿萬五元」之語，係何項金額、為何支付及李燕松告知
該金額之目的。以及李承縉、顏俊卿如何知悉本件運輸之貨品為
愷他命，仍基於運輸第三級毒品之犯意，由李承縉依林景涼指示
，駕駛自用小貨車，自台北市文景公司起運至高雄市○○○路七
七八號路旁，顏俊卿與李燕松則共同至該處接應。李承縉、顏俊
卿如何與李燕松、鄭春生、鄭文王、林景涼間，以自己之行為或
利用他人之行為，運輸本件愷他命，而成立共同正犯，原判決均
已在理由內詳細說明。上訴意旨置原判決之論敘於不顧，徒憑己
見，為事實上之爭辯，並對原審採證認事之職權行使，任意指摘
，難謂已符合首揭法定上訴要件。其上訴違背法律上之程式，應
予駁回。
據上論結，應依刑事訴訟法第三百九十五條前段，判決如主文。
中    華    民    國  一○○  年    四    月  二十一  日
                      最高法院刑事第十二庭
                          審判長法官  陳  世  淙  
                                法官  陳  東  誥  
                                法官  何  菁  莪  
                                法官  許  錦  印  
                                法官  施  俊  堯  
本件正本證明與原本無異
                                      書  記  官  
中    華    民    國  一○○  年    四    月  二十五  日
                                                       s